【裁判字號】    97,上訴,369
【裁判日期】    970520
【裁判案由】    毒品危害防制條例
【裁判全文】
臺灣高等法院臺南分院刑事判決         97年度上訴字第369號
上  訴  人  臺灣雲林地方法院檢察署檢察官
被      告  戊○○
                    現於臺灣臺南監獄臺南分監
指定辯護人  本院公設辯護人  己○○
上列上訴人因被告違反毒品危害防制條例案件，不服臺灣雲林地
方法院96年度訴字第608號中華民國97年3月5日第一審判決（起
訴案號：臺灣雲林地方法院檢察署96年度偵字第4174號），提起
上訴，本院判決如下：
    主  文
上訴駁回。
    理  由
壹、公訴意旨略以：被告戊○○（綽號豆奶祥、印仔）曾因煙毒
    案件，經原審法院判處有期徒刑2年6月確定，於民國88年3
    月1日縮短刑期假釋出獄，又因煙毒案件，經原審法院判處
    有期徒刑3年2月，經撤銷假釋，接續執行，於94年10月23日
    執行完畢。詎其仍不知悔改，明知海洛因屬毒品危害防制條
    例第2條第1項第1款規定之第一級毒品，不得持有、販賣，
    竟基於販售第一級毒品以營利之犯意，由下列購買者撥打被
    告所使用之0000000000號行動電話（下稱本案行動電話）後
    ，被告即分別於下列時、地將海洛因販售與購買者：
一、於95年10月初某日，丁○○以0000000000號手機撥打本案行
    動電話後，由被告在雲林縣崙背鄉○○村○○路606號居所
    後門口，販賣新臺幣（下同）1,000元海洛因與丁○○。
二、於96年4月下旬之某日及該日之次日，在雲林縣崙背鄉○○
    村○○路路邊，販賣價格為1,000元海洛因與乙○○2次。
三、於96年4月10日、15日上午12時38分許、17日及18日，丙○○分別以崙背鄉崙背電信局前之公共電話及00-0000000號電
    話撥打本案行動電話後，由被告在雲林縣崙背鄉○○村○○
    路606號居所門口，先後4次，分別販賣1,000元、500元之海
    洛因與丙○○。
四、嗣於96年8月9日上午8時許，為警持搜索票在雲林縣崙背鄉
    ○○村○○路606號被告居所2樓房內當場查獲，並扣得海洛
    因毛重0.7公克、電子磅秤2臺、注射針筒1支、行動電話IC
    卡5片、NOKIA手機1支（門號為0000000000號，含IC卡1片）
    。因認被告涉犯毒品危害防制條例第4條第1項之販賣第一級
    毒品罪嫌。
貳、證據能力方面：
  (一)按「被告以外之人於審判外之言詞或書面陳述，除法律有規
    定者外，不得作為證據」，刑事訴訟法第159條第1項定有明
    文。惟「被告以外之人於檢察事務官、司法警察官或司法警
    察調查中所為之陳述，與審判中不符時，其先前之陳述具有
    較可信之特別情況，且為證明犯罪事實存否所必要者，得為
    證據」；又「被告以外之人於審判外之陳述，雖不符前4條
    之規定，而經當事人於審判程式同意作為證據，法院審酌該
    言詞陳述或書面陳述作成時之情況，認為適當者，亦得為證
    據」刑事訴訟法第159條之2、第159條之5亦有明文。查證人
    丁○○、乙○○、丙○○於96年8月9日於警詢之供述筆錄，
    係被告以外之人於審判外之陳述，被告及其辯護人均不同意
    作為本件之証據。
  (二)經原審當庭勘驗證人乙○○於警詢之錄音帶，竟僅有錄得關
    於證人乙○○人別訊問部分，之後皆無聲音，有原審勘驗筆
    錄在卷可考（參原審卷第174頁至其反面）。從而，無法判
    斷證人乙○○警詢筆錄之製作過程，是否按證人乙○○之陳
    述確實記載，也未能確定證人乙○○是否自由陳述，或是受
    到不當利誘。反觀證人乙○○於原審審理時具結擔保其證述
    之可信性，且經交互詰問檢驗其證詞真實性，因此難認其警
    詢筆錄，較證人乙○○於法院審理時之證述具有可信性，依
    刑法事訴訟法第159條之2規定，乙○○警詢筆錄無證據能力
    。
  (三)經原審當庭勘驗證人丁○○於警詢之錄音帶內容為：「（你
    是不是曾跟戊○○買過毒品？）不答」「（ㄏㄚˊ？老實說
    啊，沒差阿，哪有要緊。）不答」「（你是不是有跟戊○○
    買過毒品啦？）曾。」「（好，你打給戊○○，你說，你是
    說幫，他說幫你，叫他幫你調一千元的喔？）ㄏㄟ。」「（
    阿有說毒品否？）沒有。」「（你是說調一千元有說到毒，
    講到... （未說完，丁○○插話）答：無。」「（來叫我幫
    ，調一千元，阿。）無，沒有講，不然要怎樣講。」「（阿
    快一點啦喔？）ㄏㄟ。」（參原審卷第180頁、第181頁反面
    ），益見員警不斷逼問證人丁○○承認向被告購買海洛因乙
    事。從而，證人丁○○於警詢中供述向被告購買海洛因乙情
    ，應屬員警以不正方法所取得，並未較其於法院審理具結後
    之證述具有可信性，依刑事訴訟法第159條之2之規定，該筆
    錄無證據能力。檢察官雖認證人丁○○之警詢筆錄有連續錄
    音且過程無強暴脅迫情事，應具有可信性，然而忽略該筆錄
    製作之前，已有可能發生不當方法取供之情事，致使該警詢
    筆錄於客觀上較不具可信性，為本院所不採。
  (四)證人丙○○於警詢筆錄記載已向員警供稱其係在崙背鄉東明
    村圓環旁，以每次以1,000元之代價，向綽號「阿中」之男
    子購得毒品1包，可見丙○○已向員警供稱其購買毒品來源
    。然而，未見員警就此續行偵查，探明事實，員警反而不斷
    詢問證人丙○○本案行動電話為何人使用、有無撥打本案行
    動電話向被告購買毒品，員警之偵查重點皆著墨於證人丙○○是否向被告購買毒品，可見員警就此亦極可能已預設答案
    ，再要求證人丙○○照此版本為供述，從證人已有供出其等
    施用毒品的來源，但員警卻置之不理，反而不斷追問是否向
    同時在警局的被告購買海洛因，益見證人於原審審理時證稱
    當日係配合員警要求始供稱向被告購買海洛因乙情，應非虛
    妄。從而，證人丙○○於警詢時供稱向被告購買海洛因乙事
    ，極有可能係其配合員警要求而虛偽捏造，是其警詢筆錄，
    難認較其於法院審理時之證述具有可信性，依刑事訴訟法第
    159條之2規定，無證據能力。
  (五)其餘檢察官所舉之書面供述證據，被告及其辯護人均同意列
    為證據調查，本院審酌該書面作成時之情況，認為適當，依
    刑事訴訟法第159條之5第1項之規定，認均具證據能力。
參、按「犯罪事實應依證據認定之，無證據不得認定犯罪事實。
    」刑事訴訟法第154條第2項定有明文。又「刑事訴訟法第16
    1條已於民國91年2月8日修正公布，其第一項規定：檢察官
    就被告犯罪事實，應負舉證責任，並指出證明之方法。因此
    ，檢察官對於起訴之犯罪事實，應負提出證據及說服之實質
    舉證責任。倘其所提出之證據，不足為被告有罪之積極證明
    ，或其指出證明之方法，無從說服法院以形成被告有罪之心
    證，基於無罪推定之原則，自應為被告無罪判決之諭知。」
    ，最高法院著有92年臺上字第128號判例要旨可供參照。再
    者，「施用毒品者供稱其毒品之來源，不得作為有罪判決之
    唯一證據，仍須調查其他必要之證據，況施用毒品者，其供
    出毒品來源因而破獲者，得減輕其刑，毒品危害防制條例第
    17條均定有明文，從而施用毒品者之指證，其真實性有待其
    他必要之證據加以補強，若施用毒品者之指證，其真實性仍
    有合理之懷疑存在時，在此項合理之懷疑未澄清前，自不能
    遽為有罪之判斷，茲所謂其他必要之補強證據，即在排除此
    項合理之懷疑，使之達於可得確信之程度，否則即應為被告
    有利之推定，此亦為刑事訴訟法第154條，犯罪事實應依證
    據認定之證據裁判原則，及因保障被告人權，無罪推定原則
    之所在，此項刑事訴訟基本原則，不能因毒品行為之交易期
    間短暫、交易方法隱密、交易對象單純，致查獲不易、搜證
    困難等原因而放棄，或減低對於犯罪構成要件應予嚴格證明
    之堅持，此項基本原則應為法官證據證明力自由判斷職權行
    使之限制。」，最高法院90年度臺上字第3115號判決要旨足
    供本案認定事實之基礎。
肆、公訴及上訴意旨認被告涉犯上開販賣第一級毒品罪嫌，無非
    係以被告及證人郭錦祥、乙○○、丙○○、丁○○於96年8
    月9日之警詢及同日於偵查中經具結之證述筆錄、臺灣雲林
    地方法院檢察署96年4月13日96年雲檢明忠聲監字第000059
    號通訊監察書影本1份、原審法院96年8月3日96年度聲搜字
    第362號之搜索票影本（對被告戊○○、郭錦祥、丁○○、
    乙○○、丙○○、顏雅芳）、通訊監察譯文（分別為被告所
    使用之本案行動電話與證人乙○○所使用之0000000000號行
    動電話於96年4月14日下午10時38分30秒、與證人丙○○所
    使用之000000000號電話於96年4月15日上午12時38分02秒、
    與證人丁○○所使用之0000000000號行動電話於96年4月16
    日下午5時28分34秒之通話內容）、現場照片6張、法務部調
    查局96年9月14日調科壹字第09623067380號鑑定書、證人丁○○、乙○○、丙○○之臺灣檢驗科技股份有限公司濫用藥
    物尿液檢驗報告、證人丁○○及乙○○指認被告戊○○之指
    認照片1份、被告指認甲○○指認照片1張、及扣案之海洛因
    1包、電子磅秤2臺、注射針筒1支、行動電話SIM卡5片、NOK
    IA手機1支（門號0000000000號，含SIM卡1片）等為其依據
    。
伍、訊據被告固坦認其於96年3至4月間曾使用本案行動電話，也
    認識丁○○、乙○○、丙○○，並與這些人沒有仇怨，及96
    年8月9日於其雲林縣崙背鄉○○村○○路606號居所內查獲
    之海洛因（毛重0.7公克）、注射針筒1支、行動電話IC卡5
    片、NOKIA手機1支為其所有等情，惟堅決否認有何販賣第一
    級毒品犯行，辯稱其未販賣海洛因與丁○○、乙○○、丙○○，且於其上開居所內查扣之電子磅秤2臺並非其所有，為
    其女朋友塗容珊所有的，因故障無法使用，而交與被告尋找
    店家修復。辯護人則為被告辯護稱：不同意證人丁○○、乙○○、丙○○於96年8月9日警詢筆錄之證據能力。證人丁○○、乙○○、丙○○於原審法院審理時均否認向被告購得海
    洛因，並皆承認在檢察官面前虛偽陳述，且檢察官所舉之3
    位證人之證詞皆有下述之重大之瑕疵：證人丁○○、乙○○
    於警詢及檢察官面前之證述，關於係向被告購得毒品或請被
    告幫忙購毒、或向被告購買海洛因之次數，前後證述不同，
    再者，被告係於96年2月間始使用本案行動電話，證人丁○○竟證稱係於95年10月初撥打本案行動電話向被告購得毒品
    ；又證人乙○○於檢察官面前證稱係向被告購得2次海洛因
    ，惟與卷附通訊監察錄音譯文僅有96年4月14日1通電話之譯
    文已屬有別，況就該通譯文所示，難以明確解讀為證人乙○○向被告購買海洛因之通話內容；再者證人丙○○證稱撥打
    本案行動電話向被告購得毒品，且因其行動電話內有日期紀
    錄，所以其可清楚記得購毒日期，然證人另供稱係以公用電
    話向被告購得毒品，就如何與被告連絡購毒證述內容已有矛
    盾，又證人丙○○果若撥打本案行動電話向被告購毒，為何
    僅有96年4月15日1次的通訊監察錄音譯文，且該譯文內容亦
    顯示雙方並未達成買賣毒品之協議等情。從而並無法由此遽
    認被告涉有販賣海洛因之罪嫌。
陸、
  (一)被訴販賣第一級毒品予丁○○部份
  (1)證人丁○○於檢察官偵查中雖證稱：我知道被告有賣海洛因
    是因為都有人在講，我打本案行動電話跟被告買了1次，於9
    5年10月初買1,000元的海洛因，在他家後面一手交錢一手交
    貨，就那次跟他買而已；96年4月16日下午5點28分34秒，我
    打給被告，要他準備1,000的東西，是叫他幫我準備海洛因
    （參偵卷第21至22頁）；嗣於原審審理時則坦承在檢察官面
    前為上開虛偽陳述，涉犯偽證罪責，其並未向被告購得海洛
    因（參原審卷第216頁反面及第211頁反面），就被告是否販
    賣第一級毒品海洛因一節，證人丁○○之證述前後已有不符
    ，而有明顯之瑕疵存在。
  (2)證人丁○○雖於檢察官面前證稱於95年10月初撥打本案行動
    電話向被告購得毒品。依卷內之通訊監察譯文內容，本案行
    動電話於96年4月16日下午5時28分34秒知通話內容為：「（
    喂，再睡嗎，這麼爽？）你不要這樣。」「（你幫我籌1仟
    元【毒品】，快一點。）沒辦法。」「那我去想辦法。」（
    參警卷第42頁），證人丁○○及被告於原審審理時亦均承認
    此為證人丁○○撥打本案行動電話予被告之談話內容。又證
    人丁○○於原審審理時證稱其撥打該通電話目的，係向被告
    借錢，警察研判分析要向被告購毒是不正確的，且上開【毒
    品】2字，為員警自行以括號附註，並非該次談話內容（參
    原審卷第213頁），且依上開通話內容尚無從証明被告確有
    販賣第一級毒品之事實，且就交易之標的、價格、數量等販
    賣第一級毒品之重要之點，亦無從依該通話內容即可証明；
    況在毒品交易實務上，購毒者常以「一張」表示購買毒品之
    價格，少見以「1,000元」作為取得毒品代價之用語。從而
    雖證人丁○○於檢察官面前就此通聯譯文之解釋另證稱撥打
    該通電話是要向被告購買海洛因云云，顯屬虛偽，不可採信
    。前開通訊監察錄音譯文內容，應純為證人丁○○向被告借
    錢之談話，無從證明被告有販賣海洛因之事實。且上開通話
    時間係96年4月間，又核與公訴意旨所指之「被告係於95年1
    0月初販賣第一級毒品與丁○○」之事實不符，縱令依該通
    話內容讓人懷疑被告有與証人丁○○交易毒品之情事，然檢
    察官亦未能舉出該次即95年10月之通訊監察錄音譯文以佐證
    人丁○○上開證詞之真實性。則證人丁○○如何於95年10月
    初撥打本案行動電話向被告購買海洛因，僅有證人丁○○片
    面之詞，不能遽認為真。亦難以此即可據以証明被告確有公
    訴意旨所指於95年10月初販賣第一級毒品海洛因予證人丁○○之事實。
  (二)被訴販賣第一級毒品予乙○○部份
  (1)證人乙○○於檢察官面前證稱：我於4月下旬時，有打電話
    跟被告買1,000元，在崙背鄉○○路○路邊交貨；第2次也是
    那幾天，約在第1次交易的隔天，跟他買了1,000元的毒品，
    交貨地點也是在中山路的路邊，一手交錢一手交貨，毒品是
    被告拿給我的，我是拜託他去跟人家拿的，他也很為難，買
    過2次後就沒有再透過他。嗣於原審審理時則證稱：我於檢
    察官面前證述在4月下旬及隔天向被告購買海洛因，並不正
    確，於檢察官面前的筆錄記載有出入，不是我的意思，我沒
    有表示要跟被告買海洛因，沒有向被告買過；我沒有說要買
    多少，也沒有說要賣，只是約在那邊；我有想叫被告買，但
    沒有買到東西，也沒有從他那裡拿到東西，只是我內心的想
    法，沒有跟被告說我的想法；我承認我在檢察官那邊作偽證
    （參原審卷第150頁、155頁、159頁、154頁、152頁、158頁
    、219頁反面）。可見證人乙○○於檢察官面前及原審審理
    時之證詞反覆不一，且其承認在檢察官面前所述虛偽，就被
    告有無販賣第一級毒品海洛因一節，證人乙○○之證述前後
    已有不符，而有明顯之瑕疵存在。
  (2)證人乙○○於檢察官面前既已證稱其皆以打電話之方式，向
    被告要約購買海洛因。然由檢察官所提出之證人乙○○與被
    告間之通訊監察錄音譯文，僅有本案行動電話於96年4月14
    日下午10時38分30秒之1通的通訊監察錄音譯文，其內容為
    ：「（證人乙○○：喂，有要緊嗎？）被告：喂。」、「（
    證人乙○○：喂，你在那裡？）被告：你直接說重點，不要
    囉唆。」、「（證人乙○○：有沒有開店？）被告：有。」
    、「（證人乙○○：我明天再打電話給你。）被告：好啦。
    」（參警卷第30頁），被告與證人乙○○雖承認上開內容為
    2人間談話，但均否認交易毒品。且觀之前揭譯文，「開店
    」乙語，並無法直接或間接得知與毒品買賣有關。上開譯文
    內容，反而切合證人乙○○及被告於原審審理時陳述當時是
    詢問被告家中早餐店有無開店營業（參原審卷第160頁、第2
    21頁反面）。參以，施用毒品者於毒癮發作之際，為了壓抑
    毒癮發作所帶來的痛苦，應立即出發向販毒者取得毒品，上
    開譯文內容果為交易毒品之談話，為何在被告告知證人乙○○「有開店」的同時，證人乙○○卻回答「我明天再打電話
    給你」，顯然與常見毒品交易談話不同。又證人乙○○於檢
    察官面前雖證稱其向被告購毒之因，係當時遍尋不著原毒品
    來源，不得不請被告代購，衡情證人乙○○當時已急需毒品
    ，何以還有耐心等待至翌日再向被告購毒之理。因此，上開
    譯文內容並無法證明為被告與證人乙○○間毒品交易之談話
    。再者，證人乙○○於檢察官面前供稱係於96年4月下旬及
    該日之次日先後二次向被告購得毒品，又警方於此段期間已
    上線監聽本案行動電話，為何僅錄得1通通聯內容，益徵證
    人乙○○於檢察官面前證述內容，與事實容有出入。
  (3)又證人乙○○於檢察官面前之錄音錄影光碟經原審勘驗結果
    為：「（問：來，問喔，那個，你有沒有跟他買過毒品？）
    有，之前有1次…（二字聽不清楚）。」「（問：買什麼毒
    品？海洛因。」「（問：海洛因，什麼時候，去哪裡買？）
    打電話給他啊，4月下旬的時候。」「（問：那次買多少？
    ）一千塊。」「（問：去哪裡交貨？）路邊啊。」「（問：
    哪裡路邊？）崙背。」「（問：那一條路？）中... （一字
    聽不清楚）路。」「（問：中…【一字聽不清楚】路。來，
    第二次呢？）第二天。」「（問：…【聽不清楚】）也是那
    幾天。剛好…（聽不清楚）」「（問：隔一天，買多少？）
    …（聽不清楚）」「（問：…（聽不清楚），一手交錢一手
    交貨嗎？）答：對。」「（問：那你怎麼知道他有貨？）答
    ：…（聽不清楚），我拜託他去跟人家拿的，我不知道他有
    沒有在賣，是透過他去拿的。」「（問：…【聽不清楚】）
    我不清楚。」，有原審筆錄可參（見原審卷第184至185頁）
    ，又證人乙○○於檢察官面前之錄音錄影光碟經勘驗後，總
    長僅約10分鐘，聲音甚小，雜音很多，有些地方無法辨識檢
    察官及乙○○之聲音，亦有原審本院勘驗筆錄附卷足徵。則
    證人乙○○之偵查筆錄，是否的確按照證人乙○○之證述內
    容完整地記載，或是與證人乙○○之真意有所出入，經勘驗
    後，因檢察官提出之錄音錄影光碟內容有所遺漏，因此無法
    判斷筆錄記載內容，是否完全合於證人乙○○所述。再者，
    證人乙○○於96年8月9日經警訊問後，隨於同日即接受檢察
    官之訊問，於短短約10分鐘之訊問過程，證人乙○○極有可
    能為求迅速脫身，而作出與警詢時相同之供述內容，藉此閃
    躲檢察官之質疑，此觀之證人乙○○於原審審理時證稱：因
    為我想說講一講就可以走了；檢察官問我，我就回答對啊等
    語甚明（參原審卷第219頁反面、第151頁）。參以證人乙○○於檢察官訊問後，也未觀覽筆錄即簽名，有上開原審勘驗
    筆錄在卷可徵（參原審卷第185頁反面），足見證人乙○○
    極欲迅速逃離檢察署，始延續在警詢時虛偽之證詞，且未核
    對筆錄內容，確認記載是否合於真意，即草率簽名。從而證
    人乙○○之偵查筆錄，顯然存有上開重大疑問，可信度低落
    。亦難以此據以証明被告確有公訴意旨所指於96年4月間販
    賣第一級毒品海洛因予證人乙○○。
  (三)被訴販賣第一級毒品予丙○○部份
  (1)證人丙○○雖於檢察官面前證稱：96年4月15日中午12點38
    分我打給被告，被告說他那裡都出完了，沒有進貨，意思是
    他那裡都沒有海洛因，叫我不用過去買；我那次沒有跟他買
    ，但前幾次有；我跟他買了4次，都在他家門口，時間第1次
    是4月10日，第2次是4月15日，第3次是4月17日，第4次是4
    月18日，4月17日那次買500元，其他都是買1,000元，是一
    手交錢一手交貨，都是被告本人交給我的；記得如此清楚，
    是因為我的手機內有日期，今天我是憑記憶講出日期等語。
    惟證人丙○○於原審審理時則證稱沒有跟被告買過海洛因，
    在檢察官面前所述是虛偽的，是誣陷被告等語（參原審卷第
    131頁至132頁），可見證人丙○○證詞亦是前後不一，其指
    證被告販毒之真實性已有可疑。
  (2)證人丙○○於檢察官面前對於交易海洛因之時間、地點、次
    數、金額皆一一證述詳細明確，並證稱係因其手機內有日期
    ，所以可記得如此清楚（參偵卷第19頁）。然而，其又於檢
    察官面前供稱「今天我是憑記憶講出日期，但很模糊」，復
    經檢察官訊問手機何在，證人丙○○復證稱「被停掉了，沒
    有錢繳」，再經檢察官訊問如何與被告聯絡，其證述「3次
    用公共電話，1次是人家借的」，此均有其於檢察官面前筆
    錄附卷足考，可見證人丙○○證詞前後矛盾。再者，果如證
    人丙○○於檢察官面前證詞為真，其可以記憶如此清晰不致
    錯亂之原因，係其手機內有日期，想當然爾，證人丙○○應
    用其手機與被告聯絡。然而，本案行動電話業經警方上線監
    聽，如果真有多達4次之海洛因交易，為何檢察官僅提出96
    年4月15日上午12時38分02秒之1份通訊監察譯文。況且，證
    人丙○○可以詳細供述之原因，如其所言，是依靠手機中存
    有通話日期，於當日檢察官訊問時，證人丙○○先證稱其是
    憑記憶講出日期，再稱是用公共電話與被告聯絡購毒，復稱
    是向他人借手機與被告聯繫，則皆與其手機無關。顯而易見
    ，證人丙○○於檢察官面前證詞內容不只矛盾，更無事證以
    佐其說。
  (3)本案行動電話於96年4月15日中午12時38分02秒之通訊監察
    譯文呈現：「（證人丙○○：喂，你是阿祥。）被告：你是
    誰。」「（證人丙○○：我是印仔。）被告：我這裡都出完
    了，沒有進貨。」「（證人丙○○：你都出完。）被告：歹
    謝。」（參警卷第36頁），證人丙○○及被告於原審審理時
    均承認上開譯文為雙方通話內容，被告並供稱：證人丙○○
    是要向我詢問有沒有海洛因，我接他的電話就煩了，我就說
    我這邊沒有，因為甲○○跟我說只要聽到印仔（即證人丙○○）的電話就不要理他等語（參原審卷第222頁）。由上開
    譯文所示，證人丙○○向被告詢問購買海洛因乙事，隨即為
    被告所堅拒，證人丙○○與被告間並未達成買賣海洛因之合
    意，無從證明被告販賣海洛因與證人丙○○之事實，反而更
    可作為被告堅拒販賣海洛因之證明，因此，該譯文也無法佐
    證被告販賣毒品與證人丙○○。
  (4)檢察官雖認為證人丙○○目前涉犯殺人重罪，自無懼於偽證
    罪之刑責，且證人丙○○與被告間未有仇隙，無誣陷被告之
    動機。惟證人丙○○於檢察官面前之證詞，既已存有上開瑕
    疵，對照證人丙○○於原審審理時不斷證稱當時不想被收押
    才如此陳述，顯見其為求自保，及早離開員警及檢察官之訊
    問，進而迭於警詢及檢察官面前隨意捏造事實，其於檢察官
    面前所述，自無從採信，檢察官之主張，尚有忽略證人丙○○於檢察官面前證詞之矛盾及與客觀外部事實之出入，不為
    本院所採。
  (四)綜上，證人乙○○、丙○○、丁○○於偵查中證述向被告購
    買第一級毒品之證詞並不足採。
柒、
  (一)再查，扣案之海洛因1包、電子磅秤2臺、注射針筒1支、行
    動電話SIM卡5片、NOKIA手機1支（門號0000000000號，含SI
    M卡1片）、現場照片6張及法務部調查局96年9月14日調科壹
    字第09623067380號鑑定書，僅可證明於被告住處扣得上開
    物品之事實。況且，電子磅秤2臺，經原審當庭勘驗結果第1
    部電子磅秤，外觀標示SATRUE，打開外蓋後，按下開關鈕，
    沒有反應，無法啟動；第2部電子磅秤，外觀標示SO LO，打
    開外蓋後，按下開關鈕，雖有電力反應，但試用後，出現5
    個英文字母E的符號，應該無法使用等情，有原審勘驗筆錄
    在卷可明（參原審卷第46頁），可見上開2臺電子磅秤均無
    法使用，與被告辯稱電子磅秤2臺係故障待修等情相符。果
    若被告確有販賣海洛因之行為，自需功能良好之電子磅秤用
    以精確分裝價值不斐的海洛因，然扣案之電子磅秤均已故障
    ，難以證明被告有分裝海洛因販賣。至於行動電話SIM卡5片
    、NOKIA手機1支，檢察官未說明其與本案之關聯性，無法證
    明被告販賣毒品之行為。至本件扣案之白粉1小包，經鑑定
    結果，含第一級第6項毒品海洛因成份，淨重0.53公克，空
    包裝重0.20公克，有法務部調查局調科壹字第09623067380
    號鑑定通知書在卷足憑（見原審卷第50頁），且海洛因1包
    及注射針筒1支，亦僅為被告本人施用海洛因所用，業經被
    告供認屬實，並有臺灣高等法院被告前案紀錄表在卷可考，
    無從佐證被告確實有販賣毒品之行為。證人丁○○、乙○○
    、丙○○之臺灣檢驗科技股份有限公司濫用藥物尿液檢驗報
    告，均僅得證明證人均有施用海洛因之慣行，然而，並無法
    據此推論證人所施用之海洛因確實向被告所購得。至於被告
    於警詢及同日於檢察官面前之供述筆錄，均堅決否認販賣海
    洛因，自無從認定被告有何販賣海洛因之犯行。
  (二)檢察官另主張依照手機號碼對於毒品交易市場的重要性，被
    告本身長年施用毒品，對於該號碼是否可以使用，應心知肚
    明，被告於審理時尚且稱供稱甲○○告知若有人打此電話來
    買海洛因，就替他轉達，可見被告知道該手機為甲○○販毒
    之用，被告仍然使用這支電話，足見被告受甲○○所託轉達
    毒品交易細節，應認被告需負擔販賣毒品之刑責。然而，本
    案檢察官起訴之事實，係被告單獨販賣毒品，檢察官並未起
    訴被告與甲○○共同販賣毒品之事實。又由檢察官所舉之證
    據，並無法顯示被告與甲○○共同販賣海洛因，反而由檢察
    官所舉之96年4月15日中午12時38分02秒之通訊監察譯文（
    參警卷第36頁），更呈現被告斷然回絕證人丙○○購買海洛
    因之要約，難認被告將有人需要海洛因之訊息，轉知甲○○
    。再者，被告於警詢時已明確指認甲○○為何人，然由檢察
    官所舉之證據，卻均未見有何進一步偵查作為，無法得知甲○○是否有販賣海洛因。從而，檢察官以被告使用甲○○之
    本案行動電話，遽認被告應負販賣毒品之罪責，尚屬推測，
    難為採信。
捌、綜上，本案檢察官所提出之證據或指出之證明方法，無法使
    本院產生被告確有本件公訴人所指之販賣第一級毒品犯行之
    有罪心證，此外復無其他積極証據足資証明被告確有上開販
    賣第一級毒品犯行，是被告被訴上開犯行尚屬不能証明，顯
    然無法說服本院形成被告有罪之確信，原審據以諭知無罪之
    判決，認事用法，經核並無不合，檢察官上訴意旨仍爭執證
    人丁○○、乙○○、丙○○於偵查中之證述較為可採，而未
    提出其他之證據，進而指摘原判決不當，非有理由，應予駁
    回。
玖、末按，證人丁○○、乙○○、丙○○於檢察官面前作證時，
    證述被告販賣第一級毒品海洛因之犯行，顯屬虛偽，就此部
    分，證人3人於檢察官面前，於案情有重要關係之事項，供
    前具結而為虛偽陳述，觸犯刑法第168條之偽證罪，依法於
    本判決書一併告發，請檢察官偵辦。另沒收部分，「沒收為
    從刑之一種，依主從不可分原則，應附隨於主刑而同時宣告
    之，除有罪，免刑等判決，於裁判時併宣告外，如諭知無罪
    之判決，既無主刑，從刑亦無所附麗，故案內之違禁物，應
    另依刑法第40條但書由檢察官聲請單獨宣告沒收。」最高法
    院78年臺非字第72號著有判例可資參照。則本案既為被告無
    罪之宣告，則檢察官聲請沒收扣案之物已失所附麗，礙難照
    准，均附此敘明。
拾、據上論結，應依刑事訴訟法第368條，判決如主文。
本案經檢察官羅清溪到庭執行職務。
中    華    民    國    97    年    5     月    20    日
                  刑事第四庭  審判長法  官  吳志誠
                                    法  官  陳珍如
                                    法  官  羅心芳
以上正本證明與原本無異。
檢察官如不服本判決應於收受本判決後十日內向本院提出上訴書
，其未敘述上訴理由者並得於提起上訴後十日內向本院補提理由
書。
                                    書記官  蔡振豐
中    華    民    國    97    年    5     月    22    日


司法院資訊處製作；財團法人民間司法改革基金會備份。
